---
title: "Titanic Data Report : from Data Exploatory to Analysis"
author: "100"
date: "2019년 1월 21일"
output:
  html_document:
    theme: flatly
    toc: true
    toc_depth : 3
    toc_float : true
    number_sections: true
    code_folding: show
    fig_height: 4
    fig_width: 7
---
#Library

```{r lib,warning=FALSE,message=FALSE}
library(dplyr) # bind_rows 함수 사용
library(Amelia) # missmap
library(ggplot2) #시각화
library(gridExtra) # 시각화
library(mice) #Age 결측치 처리
library(ggmosaic) #mosaic plot
library(knitr) #table
library(kableExtra) #table
library(stringr) #String Match
```

#데이터 확인

```{r echo=FALSE}
trainDat<-read.csv('./input/train.csv',stringsAsFactors = FALSE,na.strings = c("","NA"))
testDat<-read.csv('./input/test.csv',stringsAsFactors = FALSE,na.strings = c("","NA"))
subDat<-read.csv('./input/gender_submission.csv',stringsAsFactors = FALSE,na.strings = c("","NA"))
```

##데이터 정보 

```{r checkData,echo=FALSE, message=FALSE, warning=FALSE}
txt<-data.frame(
  vars<-c('PassengerId','Survived','Pclass','Name','Sex','Age','Sibsp','Parch','Tichet','Fare','Cabin','Embarked'),
  
  figure<-c('int','int','int','char','char','int','int','int','int','int','char','char'),
  
  desc<-c('승객번호','1: 생존, 0: 사망','사회적, 경제적 지위 지표 ; A proxy for socio-economic status (SES)','이름','성별','나이','같이 탑승한 형제자매/부인 수','같이 탑승한 자녀/부모 수','티켓번호','승선요금','화물 번호','승선지(C = Cherbourg, Q = Queenstown, S = Southampton)')
)
colnames(txt)<-c('변수','형식','설명')
kable(txt) %>%
  kable_styling('striped',position='left',full_width = F)

```

##열 별 결측치 확인

먼저 train data 와 test data 를 합친다.

```{r bindrow,warning=FALSE,message='hide'}
dat<-bind_rows(trainDat,testDat) # trainDat: 1~891, testDat:892~1309
```

```{r checkNAs, message='hide'}
sort(round(colMeans(is.na(dat)),3),decreasing = TRUE)
missmap(dat) # library(Amelia)
```

Fare 와 Embarked 의 결측치 행을 찾아본다.

```{r findNAFare}
which(is.na(dat$Fare)==TRUE)
which(is.na(dat$Embarked)==TRUE)
```

결측치 검사 결과
+ 1 **AGE** 변수의 **20%가** 결측치다. 데이터 전처리 과정에서 적절한 값으로 채워넣어야 한다.

+ 2 **FARE** 변수의 **0.1%가** 결측치인 것으로 나왔다. **1044번 행의 Fare 값이 비어있다.** 이는 test data(892번부터 1309번까지)에 해당하는 행으로, 적절한 값으로 채워 넣어야 한다.  

+ 3 **Embarked** 변수의 **0.2%** 가 결측치다. **62번, 830번**행이 비어 있다. train data에 해당하는 행으로 비워두어도 무관하나 함께 적절한 항으로 채워 넣기로 한다.

+ 4 **Cabin**의 **77%**가 결측치다. 결측치가 너무 많기에 열을 삭제하는 것이 더 좋다고 판단된다.  

#데이터 전처리(결측치 처리)

결측치를 처리하기 전에, 유형화가 된 열들은 factor로 변환한다. 

ggplot2를 활용해 *그룹*별로 색깔을 표현하기 위해서는 *그룹*에 해당하는 열을 factor로 바꿔야 한다. 

factor로 바꿀 열은 **Survived, Pclass, Sex, Embarked** 다.  

(*apply 계열 함수를 사용하려면 lapply 를 써야한다. data frame 은 list 이기에 vector 를 반환하는 sapply 를 쓰면 안된다. list 를 반환하는 lapply 를 써야 정상 작동한다.*)

```{r asFactor}
factorCols<-which(colnames(dat) %in% c('Survived','Pclass','Sex','Embarked'))
dat[,factorCols]<-lapply(dat[,factorCols],as.factor) 
```

##Cabin

Cabin 열은 결측치가 77% 이므로 삭제한다.

```{r DelCabin}
dat<-dat[,-which(colnames(dat)=='Cabin')]
```
## Fare

앞서 확인했듯이 1044 행의 Fare 데이터가 비어있다. 

티켓 번호에 요금 정보가 들어 있을 수 도 있고, 탑승객의 나이(Age), 사회, 경제적 지표(Pclass), 승선지(Embarked)와도 관련있을 것 같다. 

### Fare ~ Age

먼저 나이에 따른 요금 분포를 산점도로 확인해본다. 

Age 와 Fare 모두 연속형 변수이므로, 두 변수 사이의 상관계수도 확인한다.

```{r fareAge, warning=FALSE,message=FALSE}
ggplot(data=dat, aes(x=Age,y=Fare))+
  geom_point()
labs(title = 'Fare~Age', x='Age', y = 'Fare')
cor(dat$Age,dat$Fare,use='complete.obs') # 상관계수
```
  
눈으로 보기에는 산점도에서는 뚜렷한 패턴이 없다. 

상관계수는 0.17로 나이와 요금은 별 상관이 없어 보인다.

### Fare ~ Pclass

상자그림(Box plot)을 활용한다.  
```{r FarePclass,warning=FALSE,message=FALSE}
ggplot(data=dat, aes(x=Pclass,y=Fare,fill=Pclass))+
  geom_boxplot()+
  coord_cartesian(ylim = c(0, 250))+
  labs(title ='Fare for Pclass')
tapply(dat$Fare,dat$Pclass, summary)
```  
  
Pclass 1은 대체적으로 Fare 가 높은 것으로 보인다. 

Pclass 2와 3은 뚜렷한 차이가 없다. Pclass 별 Fare 의 평균과 중위값을 고려했을 때, **대체적으로 Pclass 가 높을 수록(1에 가까울 수록) 많은 요금을 지불했다고 볼 수 있다.** 

### Fare ~ Embarked
승선지(Embarked)와 Fare 의 관계도 상자그림(Box plot)으로 살펴본다.  
```{r FareEmbarked,warning=FALSE,message=FALSE}
ggplot(data = dat[is.na(dat$Embarked)==FALSE,], aes(x=Embarked,y=Fare, fill=Embarked))+
  geom_boxplot()+
  coord_cartesian(ylim=c(0,250))+
  labs(title = 'Fare for Embarked')
tapply(dat$Fare,dat$Embarked,summary)

```  
  
Cherbourg 에서 배에 탄 사람들의 요금이 가장 높은 것으로 보이나, Cherbourg와 Southampton의 요금차이가 있다고 보기에는 애매하다. 

Queenstown에서 배에 타 사람들의 요금은 대체적으로 낮다.  

### 결측치 채우기

1044번 승객의 나이(Age)는 60.5, 사회-경제적 수준 지표(Pclass)는 3, 승선지(Embarked)는 S(Southampton) 이다.

```{r 1044row}
dat[1044,]

```
  
앞서 요금은 Pclass 와 Embarked 에 따라 차이가 난다는 사실을 확인했다. 

Pclass 가 3 이고, Embarked 가 S 인 사람들의 Fare 분포를 살펴보자.

```{r P3ES, warning=FALSE,message=FALSE}
ggplot(dat[which((dat$Pclass=='3')&(dat$Embarked=='S')),], aes(x= Fare))+
  geom_density(fill='white',alpha=.7)+
  geom_vline(aes(xintercept = median(Fare,na.rm = TRUE)), color ='red', linetype = 'dashed',lwd=1)+
  labs(title='Distribution for Fare')
```

위 분포의 중위값으로 결측치를 대체한다.
  
```{r inputFare}
val<-median(dat[which((dat$Pclass=='3')&(dat$Embarked=='S')),]$Fare,na.rm=TRUE)
dat[1044,]$Fare<-val
dat[1044,]
mean(is.na(dat$Fare))
```

##Embarked

62번, 830번 행의 Embarked가 비어있다. 

앞서 Fare 가 Embarked 와 관련있는 것으로 확인했다. 

Pclass 또한 관련있을 것 같다. 

62번, 830번 행의 Pclass 와 Fare 는 모두 1,80 이다. 
  
```{r PclassEmbarked}
dat[c(62,830),]

```

Embarked 와 Pclass 에 따른 Fare 의 상자그림을 살펴보자.

```{r FareEmbarked+Fare}
ggplot(dat, aes(x = Embarked, y = Fare, fill = Pclass)) +
  geom_boxplot() +
  geom_hline(aes(yintercept=80), 
    colour='red', linetype='dashed', lwd=1) +
  labs(title='Fare~Embarked+Fare')
```

Pclass 가 1이고 Fare 가 80인사람은 Embarked 가 C 인 것을 알 수 있다. 

결측치를 채워준다.

```{r inputEmbarked}
dat[c(62,830),]$Embarked = 'C'
mean(is.na(dat$Embarked))

```

##Age

Age 의 분포를 히스토그램으로 확인해본다.
  
```{r AgeHistogram,warning=FALSE,message=FALSE}
#library(ggplot2)
range(dat$Age,na.rm=TRUE) # min 0.17 max 80
ageHist<-ggplot(data=dat, aes(x=Age))+
  geom_histogram(breaks = seq(0,80,2),
                 fill='white',
                 col='black',
                 alpha = .7)+
  geom_vline(data=dat, aes(xintercept =mean(Age,na.rm= TRUE)), 
             color = 'red', size = 1, linetype ='dashed')+
  geom_text(aes(x=mean(Age,na.rm= TRUE),y = 80, label = 'Mean ~= 29'))
ageHist
labs(title = 'Histogram for Age', x='Age', y = 'Count')
#na.rm : 결측치를 제외하고 평균 산출
```
  
탑승자 평균 나이는 29살, 15살부터 35살 사이의 탑승객이 가장 많은 것으로 보인다. 

결측치를 채우고 나서 전체 나이의 분포가 앞서 확인한 그래프와 비슷해야 한다.   

mice package 를 활용해 Age의 결측치를 예측해 채워 넣기로 한다. 

나이는 Pclass,Fare,Embarked 변수를 사용해 추측한다.

```{r agemice, message=FALSE, warning= FALSE, results=}
miceMode<-mice(dat[, names(dat) %in% c('Age','Pclass','Fare','Embarked')], method='rf')
miceMode<-complete(miceMode)
```

원래 Age 의 분포와 비교해본다.

```{r agePlot, message =FALSE, warning = FALSE}
miceHist<-ggplot(miceMode,aes(x=Age))+
  geom_histogram(breaks=seq(0,80,2),
                 fill ='skyblue',
                 alpha =.5,
                 col='black')+
  geom_text(aes(x=mean(Age,na.rm= TRUE),y = 80, label = 'Mean'))+
  geom_vline(data=miceMode, aes(xintercept =mean(Age,na.rm= TRUE)), 
             color = 'red', size = 2, linetype ='dashed')+
  labs(title = 'Histogram for MICE output', x='Age', y = 'Count')

ageHist<-ggplot(data=dat, aes(x=Age))+
  geom_histogram(breaks = seq(0,80,2),
                 fill='magenta',
                 alpha = .1,
                 col='black')+
  geom_vline(data=dat, aes(xintercept =mean(Age,na.rm= TRUE)), 
             color = 'red', size = 2, linetype ='dashed')+
  geom_text(aes(x=mean(Age,na.rm= TRUE),y = 80, label = 'Mean'))+
  labs(title = 'Histogram for Age', x='Age', y = 'Count')

grid.arrange(miceHist,ageHist)
```

분포가 비슷한 것을 확인했으니 Age 열을 mice 의 결과값으로 대체한다.

```{r replaceAge, message=FALSE, warning=FALSE}
dat$Age<-miceMode$Age
sum(is.na(dat$age))
```

#데이터 탐색적 분석

각 열이 생존 여부와 얼마나 상관있는지 확인하기 위해 Survive에 대한 각 열 데이터의 분포를 확인한다.

##Age, Sex

성별과 생존여부에 따른 나이대 분포를 살펴본다.

```{r SurvivedAgeSex, message=FALSE}
maleCol<-which(dat[1:891,]$Sex =='male')
femaleCol<-which(dat[1:891,]$Sex =='female')
pMale<-ggplot(dat[1:891,][maleCol,],aes(x=Age, fill = Survived))+
  geom_histogram(breaks=seq(0,80,2),
                 alpha=.5,
                 col='black')+
  labs(title = 'Survived for Age(male)')
pFemale<-ggplot(dat[1:891,][femaleCol,],aes(x=Age, fill = Survived))+
  geom_histogram(breaks=seq(0,80,2),
                 alpha=.5,
                 col='black')+
  labs(title = 'Survived for Age(female)')
grid.arrange(pMale,pFemale,nrow=2)
```

남성의 경우 0~14세(어린이)를 제외하고 생존률이 매우 낮았다. 

여성은 특정 구간을 제외하면 생존률이 높다. 

```{r SurvivedAge, message=FALSE}
ggplot(dat[1:891,],aes(x=Age, fill = Survived))+
  geom_histogram(breaks=seq(0,80,1),
                 col = 'black')
```

승객 전체를 대상으로 비교해봐도 0~14세 사이의 승객 생존률이 비교적 높다.

당시 승객들은 '여자와 어린이 먼저'라는 슬로건에 따라 구조작전을 펼친 모양새다.

###FARE
```{r FARESurvived, message=FALSE}
ggplot(dat[1:891,],aes(x=Fare,fill=Survived))+
  geom_histogram(bins = 100,col='black')+
  labs(title='Survived for Fare')
```

Fare 역시 확연한 패턴이 보인다. 

약 50달러 이하의 요금을 지불한 탑승객의 생존률이 낮다.

###Pclass,Embarked

```{r mosaicPclassEmbarked, message=FALSE}
pPclass<-ggplot(dat[1:891,])+
  geom_mosaic(aes(x=product(Pclass),fill=Survived))+
  labs(x='Pclass',y='Survived',title ='Pclass for Survived') 
pEmbarked<-ggplot(dat[1:891,])+
  geom_mosaic(aes(x=product(Embarked),fill=Survived))+
  labs(x='Embarked',y='Survived',title ='Embarked for Survived') 
grid.arrange(pPclass,pEmbarked,nrow=1)
```

모자이크 플롯으로 확인한 결과 Pclass 는 1, Embarked 는 C 인 탑승자의 생존률이 높았다. 

#Feature Engineering

지금까지 탐색적 데이터분석을 통해 각 독립변수와 생존률 사이의 관계를 알아봤다. 

이에 따른 소결론은 다음과 같다.

+ 1 Age, Sex : 전체적으로 여성의 생존률이 남성보다 더 높다. 남성은 **14세미만(어린이)**를 제외하면 생존률이 매우 낮았다. **Child** 변수를 새로 정의하면 예측성능을 올릴 수 있을 것이라 예상한다. 

+ 2 FARE : 약 50달러 이상의 요금을 지불한 사람의 생존률이 높다. 

+ 3 Pclass : Pclass 가 1,2,3 인 승객 순으로 생존률이 높다.

+ 4 Embarked : C,Q,S 순으로 생존률이 높다.

*추가로 알아봐야 할 변수*

+ 5 Sibsp,Parch : 동승한 가족 수도 연관이 있을 수 있다. Name 변수의 성을 참조해 Family 변수를 추가하도록 한다.

+ 6 Name : 이름에 따른 생존률도 탐색해본다.

+ 6 PassengerID : 크게 상관이 없는 것으로 보인다.

##Child 변수 추가

0~14세 사이의 승객은 Child, 그렇지 않은 승객은 Adult 로 지정한다.

```{r child, message = FALSE}
dat$Child[dat$Age<15]<-'Child'
dat$Child[dat$Age>=15]<-'Adult'
dat$Child<-as.factor(dat$Child)
```

##Name 분석

이름은 [FamilyName], [Title].[GivenName] [MiddleName] 으로 구성됐다. 

승객에 따라 MiddleName 이 없는경우도 있다. Family 변수를 추가하기 위해 Family Name 을 추출해본다. 

추가로, Title 에 따른 생존률도 알아본다.

정규 표현식을 활용해 FamilyName 과 Title 을 추출한다.

```{r Name, message = FALSE}
dat$FamilyName<-str_match(dat$Name,'(\\w*)[,]')[,2]
dat$TitleName<-str_match(dat$Name,'(\\w*)[.]')[,2]
sort(table(dat$TitleName))
```

Capt, Countess, Jonkheer, Sir, Major, Col, Dr, Rev 는 수가 적으므로 Others 로 묶는다. 

Mlle, Ms 는 의미상 Miss 로, Dona, Lady, Mme 는 Mrs로 Don은 Mr 로 정리한다.

```{r titleRename}
dat$TitleName[dat$TitleName %in% c('Capt','Countess','Jonkheer','Sir','Major','Col','Dr','Rev')] <-'Others'
dat$TitleName[dat$TitleName %in% c('Mlle','Ms')]<-'Miss'
dat$TitleName[dat$TitleName %in% c('Dona','Lady','Mme')]<-'Mrs'
dat$TitleName[dat$TitleName %in% c('Don')]<-'Mr'
sort(table(dat$TitleName))
```

이제 Title 에 따른 생존률을 살펴보자.

```{r titleMosaic,message = FALSE}

ggplot(dat[1:891,])+
  geom_mosaic(aes(x=product(TitleName),fill=Survived))+
  labs(x='Title',y='Survived',title ='TitleName for Survived') 

```

Mrs, Miss, Master 에 비해 Mr 의 생존률이 낮은 것을 알 수 있다.

##Family Size, Family 변수 추가(Sibsp,Parch)

가족의수는 **Sibsp(동승한 형제 자매 수)+Parch(동승한 부모, 아내 수)+1(본인)** 로 계산한다. FamilySize에 따른 생존률도 살펴보자.

```{r FamilySize}
dat$FamilySize<-dat$SibSp+dat$Parch+1
ggplot(dat[1:891,],aes(x=FamilySize,fill=Survived))+
  geom_histogram(binwidth = 1,
                 color = 'black')
```

2인에서 4인 가족의 생존률이 높은 것으로 보이는 반면, 혼자 탑승한 승객과 5인가족 이상을 대동한 승객의 생존률은 낮았다.

#예측

#결론


